臺灣高等法院臺中分院刑事判決　　　96年度交上訴字第2453號
上　訴　人　臺灣彰化地方法院檢察署檢察官
上　訴　人
即　被　告　甲○○
上列上訴人因公共危險等案件，不服臺灣彰化地方法院中華民國
96年6月26日第一審判決 (民國95年度交訴字第212號，起訴案號
：臺灣彰化地方法院檢察署95年度偵字第4519號），提起上訴，
本院判決如下：
    主  文
原判決撤銷。
甲○○因過失傷害人，處拘役肆拾日，減為拘役貳拾日，如易科
罰金，以銀元佰元即新臺幣玖佰元折算壹日；又駕駛動力交通
工具肇事，致人受傷而逃逸，處有期徒刑陸月，減為有期徒刑
月，如易科罰金，以銀元佰元即新臺幣玖佰元折算壹日。
    事  實
一、甲○○於民國95年4月14日7時49分許，駕駛車牌號碼6421-L
    R 號自小客車，沿彰化縣員林鎮○○街由北往南行駛，欲右
    轉沿至賢街方向行駛時，原應注意車前狀況及兩車併行之間
    隔，隨時採取必要之安全措施，而依當時情形，天候雖為陰
    天，惟當時為日間自然光線，視距良好，路面無缺陷、無障
    礙物，並無不能注意之情事，竟疏於注意，貿然右轉行駛，
    未留意車前狀況及與他車保持安全之間隔，適有乙○○騎乘
    車牌號碼 P82-790號重型機車沿至善街同向行駛，亦行至至
    善街、至賢街路口（下稱上開路口），欲右轉沿至賢街方向
    行駛，甲○○所駕駛之自小客車右前側輪胎，於迴轉時不慎
    擦撞乙○○騎乘機車之左側腳踏板，使乙○○騎乘之機車失
    去平衡，往左側傾斜倒地滑行，並在路面留下長度約 1.3公
    尺之刮地痕，乙○○因此受有左肩挫傷合併左肩關節脫臼之
    傷害。詎甲○○肇事，不僅未下車察看，且未為報警或為救
    護處理，旋即駕駛上開自小客車逃離現場。嗣經警調閱附近
    新生路與靜修路口、員鹿路與雙景街路口之監視攝影畫面過
    濾結果，發現事故前後，甲○○駕駛之上揭自小客車，均跟
    隨在黃素龍駕駛之 7L-0157號自小客車後方行駛，再經警於
    95年 4月16日凌晨零時許，前往甲○○之住處，察看其駕駛
    之車牌號碼 6421-LR號自小客車輪胎，發現甲○○上揭自小
    客車右前車輪胎面有新磨擦痕跡，因而查獲。
二、案經彰化縣警察局員林分局移送台灣彰化地方法院檢察署檢
    察官偵查起訴。
    理  由
一、按被告以外之人於審判外之言詞或書面陳述，除法律有規定
    者外，不得作為證據。被告以外之人於偵查中向檢察官所為
    之陳述，除顯有不可信之情況者外，得為證據。被告以外之
    人於審判外之陳述，雖不符前 4條之規定，而經當事人於審
    判程序同意作為證據，法院審酌該言詞陳述或書面陳述作成
    時之情況，認為適當者，亦得為證據。當事人、代理人或辯
    護人於法院調查證據時，知有第159條第1項不得為證據之情
    形，而未於言詞辯論終結前聲明異議者，視為有前項之同意
    。刑事訴訟法第159條第1項、第159條之1第2項、第159條之
    5 分別定有明文。證人黃素龍於警詢中之陳述，雖屬被告以
    外之人於審判外之言詞陳述，另員警江明常製作之職務報告
    ，係被告以外之人於審判外之書面陳述，然被告及原審辯護
    人均未於言詞辯論終結前聲明異議，本院復審酌該言詞陳述
    係由證人出於自由意識而陳述，並無非法取證之情況，依刑
    事訴訟法第159條之5之規定，認上開證人於警詢之陳述，得
    採為認定本件犯罪事實所憑之證據。另關於證人乙○○、江
    明常於偵查中向檢察官所為證述，雖係被告以外之人於審判
    外之言詞陳述，為傳聞證據，然其等於偵查中向檢察官所為
    證述，均經具結，且本院審酌該等言詞陳述，均係出於證人
    自由意識下所為之陳述，其等於偵查中之證詞，亦無顯有不
    可信之情況，依刑事訴訟法第159條之1第 2項規定，均得採
    為認定本件犯罪事實所憑之證據，合先敘明。
二、訊據被告甲○○坦承於95年4月14日7時49分許，駕駛車牌號
    碼 6421-LR號自小客車，沿彰化縣員林鎮○○街右轉至賢街
    口之事實，惟矢口否認有何過失傷害及肇事逃逸之犯行，辯
    稱：擦撞被害人乙○○之車輛，並非伊所駕駛云云。原審辯
    護人辯護意旨略以：被告經過雙景街、員鹿路時，監視器顯
    示時間為49分 3秒，而救護車經過時間為53分26秒，然救護
    車到案發現場時間實際為53分，而扣除該處至案發現場之時
    間27、28秒，則監視器時間應比實際時間快約53秒，則被告
    經過至善街、至賢街口之時間，應約為47分40秒；又證人蔡
    文維係50分報案，並證稱，於 1分鐘之內即報案，則事發時
    間應為49分至50分，足見車禍為被告經過該處後始發生，並
    非被告駕車肇事等語。經查：
（一）本件事故發生地點係至善街與至賢街街口，被害人乙○○
      欲右轉至賢街時，遭一輛自小客車前輪擠壓擦撞，致重心
      不穩而倒地，並因而受有左肩挫傷合併左肩關節脫臼之傷
      害等情，業據證人即告訴人乙○○證述屬實，並有道路交
      通事故現場圖、調查報告表（一）（二）、診斷書、現場
      照片等在卷可參，堪以認定。
（二）員警江明常調閱雙景街、員鹿路路口監視器，監視器顯示
      ，95年 4月14日7時47分17秒，車號7H-4700號深色自小客
      車由雙景街左轉員鹿路， 7時49分0秒，車號7L-0157號銀
      色自小客車由雙景街左轉員鹿路，7時49分3秒車號6421-L
      R 號被告車輛由雙景街右轉員鹿路，之後49分11秒，有車
      號QG-055 3號自小貨車、車號FA-6459號自小客車經過，7
      時53分26秒，救護車由源泉路駛出左轉員鹿路前往救護，
      有員警江明常95年4月30日職務報告書1紙在卷足憑，被告
      亦不否認於當日 7時49分左右經過至善街、至賢街路口，
      堪認上開車輛經過之時間、順序與事實相符。
（三）依據消防局提供之資料，本件受理時間係95年4月14日7時
      50分，救護車出動時間為51分，到達現場時間為53分，離
      開現場時間為54分，到達醫院時間為55分，有彰化縣消防
      局96年2月6日彰消指字第0960002784號函暨函附資料在卷
      足參，從上開資料可知，消防局之資料均未記載秒數，而
      監視器顯示，救護車經過員鹿路之時間為53分26秒，消防
      局案件紀錄記載救護車到場時間為53分，而員鹿路與本件
      車禍地點以時速20、30公里行駛，約需27、 8秒之時間，
      業經員警實際測量，亦有96年2月2日職務報告書在卷可參
      ，以上開數據計算，救護車到達現場時間約在53分53秒，
      亦屬53分，兩相比對，監視器時間與消防局之時間並無有
      意義之誤差，足認上開監視器之時間，應與實際相符，而
      能採為認定之依據。
（四）被告於當日7時49分3秒經過雙景街、員鹿路路口，依照前
      開數據計算，被告應約於 7時48分36秒經過至善街、至賢
      街路口；另證人乙○○於原審審理時證稱：「（你跌倒後
      ，有無人出來看？） 1名代書。代書出來看後，看我有無
      受傷，就打 119，再幫我牽起機車，當時撞我的車子已經
      不見。」等語（原審96年 4月11日審判筆錄），核與證人
      蔡文維於原審審理時證稱：「（當日95年4月14日7點49分
      許，在你住處門口發生車禍之機車有無印象？）我有印象
      ，我聽到機車跌倒聲音，我就出門看到機車倒在我家門口
      盆栽的路旁，被害人已經站在機車旁，正在開啟機車置物
      箱，被害人說，她身上會痛，我就幫忙扶起機車，並且打
      119，期間沒有超過1分鐘。」等語（原審96年6月6日審判
      筆錄）相符，參以前開消防局報案時間為 7時50分，則證
      人蔡文維於聽到被害人倒地聲音後，出門查看，約於當日
      7時49分時發現本件車禍，足見本件事故發生時間應在7時
      49分之前，而與被告經過之時間 7時48分36秒極為接近，
      可堪認定。
（五）證人乙○○於原審審理時證稱：「（你要右轉時，除擦撞
      你的車子外，你的前面有無其他車子？）該部車前面還有
      一部灰色的車，不是一般轎車。」等語（見原審96年 4月
      11日審判筆錄），參以新生路、靜修路口監視器及雙景街
      、員鹿路監視器所翻拍照片，在被告車前行駛之車輛即車
      號 7L-0157號銀色自小客車，該小客車係屬廂式之休旅車
      ，兩相符合；再證人乙○○於95年 4月20日警詢時所稱：
      「當時在肇事前，該 6421-LR號自小客車就跟在一部灰色
      的自小客車後面，警方未出示翻拍照片前，我就有跟警方
      講，然後警方出示翻拍的相片給我看，就是這樣沒錯。」
      等語（95年 4月20日警詢筆錄），雖該次證詞業經原審辯
      護人聲明異議，認無證據能力，惟仍能據以比對告訴人於
      原審審理時證詞可信度高低。由證人乙○○上開警詢所供
      ，可知其證稱，肇事車輛前一部車輛係灰色車輛，並非因
      警方提示監視器翻拍照片而污染其記憶，是其於原審審理
      時所證：肇事車輛前還有一部灰色的車，不是一般轎車等
      語，證明力極高，堪予採信。被告所駕駛之車號 6421-LR
      號自用小客車，係一路由新生路、至善街、至賢街、雙景
      街、員鹿路，跟在車號 7L-0157號銀色自小客車後行駛，
      有新生路、靜修路口監視器、雙景街、員鹿路路口監視器
      翻拍照片在卷足參，又證人黃素龍證稱，其行車路線係新
      生路、至善街右轉至賢街等情，亦有彰化縣警察局道路交
      通事故談話紀錄表在卷可稽，足見肇事車輛確為行駛於上
      開車號7L-0157號之銀色車輛後方之被告所駕駛之車輛。
（六）再酌以員警於95年4月16日0時至被告家中，查看被告當日
      所駕駛之車號 6421-LR號自用小客車，發現右前輪有一塊
      顏色較深之擦痕，有卷附照片 2紙在卷足憑，更可佐證被
      告確於95年4月14日7時49分許，與被害人機車擦撞。被告
      辯稱，可能係停車時擦撞路緣之擦痕云云，然經員警模擬
      該車右前車輪擦撞路緣基座之情形，於擦撞較低路緣基座
      時，輪胎會留下不規則痕跡，於擦撞較高路緣基座，則留
      下規則性往輪胎軸心整齊切面胎擦痕跡，亦有模擬照片 3
      紙在卷可憑，而與被告右前輪原先之擦痕痕跡不同，被告
      所辯應無可採。
（七）於被告所駕駛之車輛經過雙景街、員鹿路路口之後，另有
      車號 QG-0553號之自小貨車行駛在後經過該路口一情，業
      經證人江明常證述在卷，而證人即該貨車駕駛江宗二到庭
      證稱，其行駛之路線係莒光路、至善街、員鹿路，行經至
      善街與員鹿路時，等待紅燈後始右轉等情明確（原審96年
      6月 6日審判筆錄），又車號QG-0553號之自小貨車係於49
      分11秒時經過上開路口，有監視器翻拍照片在卷可參，而
      依證人江宗二所證述，扣除其等待紅燈之時間，其經過至
      善街、至賢街街口之時間，應在被告車輛之前，是證人江
      宗二證稱，並未看到任何事故，亦與事實相符。另證人蔡
      文維亦證稱，救護被害人時，因車禍地點剛好在路口，其
      他車輛無法轉彎，都直走至善街等語，足認本件事故後之
      一段短暫時間內，並無車輛行駛走在後而阻擋被害人查看
      肇事車輛之視線。則證人乙○○所證述，倒地之後，該車
      後方沒有其他來車，如果後方有來車，我沒有辦法看到他
      停在轉角處等語，即足採信。
（八）被告辯稱，如係伊車輛擦撞，何以車身並無任何擦撞痕跡
      ，又被害人倒地聲音不小，伊行車未遠，應能聽到並加以
      注意，據此可知擦撞被害人者並非伊所駕駛之車輛云云。
      證人乙○○於偵查時即證稱：肇事車輛之車身並未撞到伊
      機車之把手，機車要倒地時也未碰到肇事車輛之車身，因
      伊車速很慢等情明確，是不能以被告車身未有擦撞痕跡即
      認屬有利被告之證據。再被害人倒地發出聲響，其抬頭看
      時，肇事車輛已往前開至轉角處一情，亦經證人乙○○證
      述明確，是被告未聽到聲響亦與事故發生之情形不相違背
      。核其所辯，皆未足為其有利之認定。
（九）此外，復有勘驗筆錄及勘驗照片、車號查詢汽車車籍資料
      、彰化縣警察局道路交通事故談話紀錄表、監視器翻拍照
      片附卷可參。綜上，被告所涉過失傷害罪，事證明確，犯
      行洵堪認定。
（十）本件事故之發生，係被告右轉時右前車輪輪胎突出，擦撞
      被害人機車腳踏墊，致被害人重心不穩，搖晃之後向左傾
      倒於被告車後，而被告之自小客車與被害人之機車，當時
      均同時要右轉，速度應不會太快，則被告之自小客車右前
      車輪擦撞被害人之機車，被告應會目睹擦撞情事，此為有
      駕駛經驗者週知之事實，被告辯稱，其不知擦撞事，顯不
      足採信，其駕車肇事逃逸之犯行，亦可認定。
三、按被告行為後，刑法於94年2月2日修正公布，95年7月1日施
    行，而刑法施行法亦於95年 6月14日增訂第1條之1。修正後
    刑法第2條第1項規定：「行為後法律有變更者，適用行為時
    之法律。但行為後之法律有利於行為人者，適用最有利於行
    為人之法律。」係規範行為後法律變更所生新舊法律比較適
    用之準據法，於新法施行後，應適用修正後刑法第2條第1項
    之規定，為「從舊從輕」之比較。另於比較時應就罪刑有關
    之共犯、未遂犯、想像競合犯、牽連犯、連續犯、結合犯，
    以及累犯加重、自首減輕暨其他法定加減原因（如身分加減
    ）與加減比例等一切情形，本於「統一性及整體性原則」，
    綜其全部罪刑之結果而為比較。經查：
（一）修正前刑法第33條第 5款規定：「主刑之種類如左：五、
      罰金：1元以上。」換算新台幣後，為新台幣3元以上。惟
      被告行為後新刑法第33條第 5款係規定：「主刑之種類如
      下：五、罰金：新台幣 1千元以上，以百元計算之。」舊
      法有利於被告。
（二）刑法施行法第1條之1增訂施行前，依罰金罰鍰提高標準條
      例第1條前段、現行法規所定貨幣單位折算新台幣條例第2
      條規定，本件所涉法條關於罰金刑部分，應提高為30倍。
      刑法施行法修正增訂第1條之1規定：「中華民國94年1月7
      日刑法修正施行後，刑法分則編所定罰金之貨幣單位為新
      台幣。94年1月7日刑法修正時，刑法分則編未修正之條文
      定有罰金者，自94年1月7日刑法修正施行後，就其所定數
      額提高為30倍。但72年 6月26日至94年1月7日新增或修正
      之條文，就其所定數額提高為 3倍。」依增訂條文提高並
      改為新台幣後，本件所涉法條關於罰金刑部分，仍同為提
      高30倍，適用新、舊法結果並無不同。
（三）被告行為後，刑法第41條第 1項前段，關於易科罰金折算
      標準之規定，業於94年2月2日修正公布，並於95年7月1日
      施行，由「犯最重本刑為 5年以下有期徒刑以下之刑之罪
      ，而受 6個月以下有期徒刑或拘役之宣告，因身體、教育
      、職業、家庭之關係或其他正當事由，執行顯有困難者，
      得以1元以上3元以下折算一日，易科罰金。」修正為「犯
      最重本刑為5年以下有期徒刑以下之刑之罪，而受6個月以
      下有期徒刑或拘役之宣告者，得以新台幣1千元、2千元或
      3千元折算 1日，易科罰金。」修正前刑法第41條第1項前
      段之易科罰金折算標準，依修正刪除前之罰金罰鍰提高標
      準條例第2條規定，應就其原定數額提高為100倍折算一日
      ，並依現行法規所定貨幣單位折算新台幣條例第 2條規定
      ，以新台幣之3倍折算之，亦即修正前刑法第41條第1項前
      段之易科罰金折算標準，應以銀元300元即新台幣900元折
      算為1日，舊法有利於被告。
（四）經綜合比較新、舊法之結果，以被告行為時之舊法較有利
      於被告，依刑法第2條第1項前段規定，本案自應適用被告
      行為時之法律。
四、核被告所為，係犯刑法第284條第 1項之過失傷害罪及第185
    條之4之肇事逃逸罪。被告犯罪時間在96年4月24日以前，應
    依中華民國96年罪犯減刑條例予以減刑。原審以被告過失傷
    害犯行罪證明確，予以論罪科刑，原無不合，惟查被告犯罪
    時間在96年 4月24日以前，應依中華民國96年罪犯減刑條例
    予以減刑，原審未及減刑尚有未合，又被告肇事逃逸罪，原
    審誤為無罪之諭知，亦有未當。檢察官上訴執此指摘原判決
    不當，為有理由。被告上訴意旨否認犯罪，檢察官上訴指摘
    原判決就過失傷害部分量刑過輕，雖均無理由。惟原判決既
    有上開可議之處，自屬不能維持，應由本院將原判決撤銷改
    判。爰審酌被告行車右轉，未注意右方車輛，肇生本件事故
    ，其疏失度尚非十分嚴重，而被害人受有左肩挫傷合併左肩
    關節脫臼，並非輕微，惟被害人僅有輕型機車駕照，卻駕駛
    重型機車，有道路交通事故調查報告表（二）在卷可參，其
    越級駕駛行為亦非允當，暨考量被告素行甚佳等一切情狀，
    過失傷害罪，量處拘役40日減為拘役20日，肇事逃逸罪，量
    處以有期徒刑6月，減為有期徒刑3月，並均諭知易科罰金之
    折算標準。
五、至被告請求現場勘驗及調監視器比對，因事證已極明確，本
    院認為無庸勘驗及函調比對，併此敘明。
據上論斷，應依刑事訴訟法第369條第1項前段、第364條、第299
條第 1項前段，刑法第2條第1項前段、第185條之4、第284條第1
項，修正前刑法第33條第5款、第41條第1項，罰金罰鍰提高標準
條例第 2條，中華民國96年罪犯減刑條例第2條第1項第3款、第7
條，判決如主文。
中　　華　　民　　國　　96　　年　　10　　月　　17　　日
            刑事第二庭  審判長法　官　李　璋　鵬
                              法　官　蕭　錦　鍾
                              法　官　胡　森　田
上列正本證明與原本無異。
肇事逃逸部分得上訴。
其他不得上訴。
如不服本判決應於收受送達後十日內向本院提出上訴書狀，其未
敘述上訴之理由者並得於提起上訴後十日內向本院補提理由書（
均須按他造當事人之人數附繕本）。
                              書記官  籃  營  昌
中　　華　　民　　國　　96　　年　　10　　月　　17　　日
